【裁判字號】    94,訴,4318
【裁判日期】    950505
【裁判案由】    偽造文書
【裁判全文】
臺灣高雄地方法院刑事判決              94年度訴字第4318號
公  訴  人  臺灣高雄地方法院檢察署檢察官
被      告  甲○○
上列被告因偽造文書案件，經臺灣高雄地方法院檢察署檢察官聲
請簡易判決處刑（94年度偵字第8644號），經本院訊問後，認不
應以簡易判決處刑，改依通常程序審理、判決如下：
    主  文
甲○○共同行使偽造私文書，足以生損害於公眾及他人，處有期
徒刑參月，如易科罰金，以參佰元折算壹日。緩刑貳年。
未扣案之「秀傳紀念醫院診斷書專用章」、「黃明和診斷書專用
」、「張富勝秀傳醫師」之印章各壹枚，及如附表所示偽造之印
文計貳拾玖枚均沒收。
    事  實
一、甲○○明知其妻朱寶蓮患有心悸、頭痛、胸部有硬塊等症狀
    需人照顧，並未領有身心障礙手冊，亦非屬行政院勞委會（
    下簡勞委會）所公告「家庭外籍監護工申請資格條件之項目
    別及申請標準表」規定之特定身心障礙或特定病症，不具聘
    雇外籍監護工資格，且不曾至彰化縣秀傳紀念醫院（以下簡
    稱秀傳醫院）看診，惟為順利取得勞委會之核准以申辦外籍
    監護工，於民國91年3 、4 月間，以新臺幣（下同）2 萬餘
    元之代價委託由丙○○（業經臺灣士林地方法院檢察署檢察
    官以94年度偵字第1163號不起訴處分確定）及乙○○（業經
    臺灣彰化地方法院檢察署檢察官以94年度偵字第4906號不起
    訴處分確定）所經營之勢均利得有限公司之彰化分公司經理
    戊○○（原名陳昱霖，另案經臺灣彰化地方法院以93年度易
    字第7 號判決確定）代為辦理，2 人遂基於共同偽造私文書
    及使公務員登載不實事項於公文書之犯意聯絡，由甲○○於
    91年7 月間某日提供朱寶蓮之身分證影本、戶籍謄本、印章
    等物給戊○○，續由戊○○委由與其二人亦有犯意聯絡之己○○（另由檢察官偵辦中），以甲○○所提供之上開證件，
    在秀傳醫院雇主申請聘雇外籍監護工用診斷書各欄偽填應診
    日期、病例號碼、科別、病名：「乳癌、缺血性心臟病、高
    血壓、糖尿病」，醫師囑言「病人因上述病因、雙腳無力、
    無法行走、日常生活不便，需他人協助」，及在巴氏量表、
    各項特定病症及病情附表，為不實之勾選，偽填符合申請外
    籍監護工標準之總分30分，並以不詳時地、不詳之人偽刻之
    「秀傳紀念醫院診斷書專用章」、「黃明和診斷書專用」、
    「張富勝秀傳醫師」之印章蓋印於上開雇主申請聘雇外籍監
    護工用診斷書、巴氏量表及各項特定病症及病情附表（各文
    書上所偽造之印文數量詳如附表所示），以偽造秀傳醫院出
    具之診斷證明書及巴氏量表及各項特定病症及病情附表。嗣
    由該公司專屬之人力資源仲介師丁○○（業經臺灣彰化地方
    法院檢察署檢察官以94年度偵字第4906號不起訴處分確定）
    在該與實際情形不符之「雇主聘僱外籍勞工申請表」上簽名
    後，進而於91年7 月15日，由戊○○以甲○○名義持上開偽
    造之私文書及申請表向勞委會職業訓練局（下稱職訓局）提
    出申請而行使之，使勞委會職訓局所屬不知情之公務員誤以
    為朱寶蓮符合申請條件，而將朱寶蓮已符合申請外籍監護工
    之不實事項登載於其職務上所掌之核發招募許可，足生損害
    於勞委會對外籍監護工申請准駁之正確性、秀傳醫院及該院
    院長黃明和及醫師張富勝對於診斷證明開立之真實性。嗣經
    勞委會職訓局函詢秀傳紀念醫院，始知前開診斷證明書乃屬
    偽造，而知悉上情。
二、案經勞委會函報臺灣高雄地方法院檢察署檢察官聲請簡易判
    決處刑，經本院改依通常程序。
    理由
壹、程序方面
    按被告以外之人（包括證人、告訴人、被害人等）於審判外
    之陳述雖不符刑事訴訟法第159 條之1 至之4 等4 條之規定
    ，而經當事人於審判程序同意作為證據，法院審酌該言詞陳
    述或書面陳述作成時之情況，認為適當者，亦得為證據；當
    事人、代理人或辯護人於法院調查證據時，知有刑事訴訟法
    第159 條第1 項不得為證據之情形，而未於言詞辯論終結前
    聲明異議者，視為有前項之同意，同法第159 條之5 定有明
    文。是另案被告戊○○、乙○○、林憲奇、丁○○於偵查中
    中所為之陳述，及臺灣高雄地方法院檢察署94年度發查字第
    4841號卷附之行政院勞委會職訓局於93年10月12日勞職外字
    第0930206609A 號函及附件、秀傳醫院於93年9 月15日（93
    ）明秀醫字第931781號函、第931299號函及附件、（94）明
    秀醫字第940114號函、中央健康保險局高屏分局93年12月21
    日健保高醫字第0930043996號函及附件、臺北市政府府建商
    字第09400448300 號函及附件、臺北市政府、彰化縣政府營
    利事業登記證、就業服務許可證、臺灣高雄地方法院檢察署
    94年度偵字第8644號卷附之財團法人私立高雄醫學大學附設
    中和紀念醫院94年5 月14日高醫附秘字第0940001 246 號函
    等，固均係被告以外之人於審判外所為之陳述，屬於傳聞證
    據，惟本院於95年1 月3 日審訊時，均經被告同意作為證據
    ，爰依上揭規定，是本件上開證人及其書證，均具有證據能
    力，自得為證據。
貳、實體方面
一、訊據被告甲○○固不否認：伊確實有提供朱寶蓮之身分證影
    本、戶籍謄本、印章等物供戊○○申辦外籍監護工之用，並
    給付戊○○ 2萬餘元之仲介服務費用，惟始終矢口否認有何
    偽造私文書並持以行使之犯行，辯稱：其當時經他人介紹，
    委請證人戊○○申辦外籍監護工時，僅言其妻朱寶蓮需外勞
    照顧起居，證人戊○○則表示要其提供朱寶蓮上開戶籍資料
    即可幫其申請辦理完竣，所有手續都是戊○○去辦的，其對
    於外籍看護之申請手續並不熟悉，乃是接獲高雄縣勞工局來
    函說明申請未過，且其提出之證件係屬偽造，始知實情，並
    無以偽造之診斷證明書向行政院勞委會申請外籍監護工的意
    思云云。經查：
（一）被告委託戊○○提出之雇主申請聘雇外籍監護工用診斷書
      、巴氏量表及各項特定病症及病情附表確係偽造乙節，有
      行政院勞委會職訓局於93年10月12日勞職外字第09302066
      09A 號（臺灣高雄地方法院檢察署94年度發查字第4841號
      卷第1 頁）、秀傳醫院於93年9 月15日（93）明秀醫字第
      931299號函及卷附診斷證明書名冊（參同卷第7 、8 頁）
      、該雇主申請聘雇外籍監護工用診斷書、巴氏量表及各項
      特定病症及病情附表影本各1 份在卷可稽（參同卷第9 至
      12頁）。
（二）又被告委託戊○○代為申請外籍監護工，己○○偽造上開
      診斷證明書等私文書，完成後由戊○○持向勞委會提出申
      請乙節，業經證人戊○○以刑事陳報狀供述甚明（參同卷
      第32、33頁），亦於本院審理時到庭結證稱：法院所提示
      如附件所示之該份診斷證明書乃其所屬公司己○○所偽製
      （參本院95年 4月25日審判筆錄），則被告此部分犯行，
      堪認為真。
（三）被告雖辯稱：全委由證人戊○○處理申辦相關事宜，戊○○亦未曾使其過目該診斷證明書，其不知道該診斷證明書
      是偽造的云云。然查，
   1、被告之妻朱寶蓮於本案發生前之91年間僅到過曾牙醫診所
      、護生堂中醫診所、蔡鎰和婦產科、基福眼科診所、明耀
      診所及港德堂中醫診所等看病，此有中央健康保險局高屏
      分局93年12月21日健保高醫字第0930043996號函及所附朱
      寶蓮於91年1月1日起至93年10月31日只之就醫記錄及秀傳
      醫院於93年12月20日（93）明秀醫字第931781號函各1 份
      附卷可稽（參同卷第17至23頁），衡情被告年逾50歲，依
      其社會經驗，當知其妻所患之疾病與勞委會所公告之「家
      庭外籍監護工申請資格條件之項目別及申請標準表」規定
      之特定身心障礙或特定病症，應有所別，堪認被告自認無
      法取得勞委會之核准，方委託戊○○代為申請，對於戊○○不可能以合法途徑取得核准一事，應有所認知。
   2、另被告亦自承知道申請外勞監護工需受監護人身體有問題
      ，則就申辦應附有醫師開具之診斷證明書，且經評鑑符合
      標準，始具有聘僱之資格，應有一定之認知，故被告僅交
      付朱寶蓮之身分證影本、戶籍謄本、印章等物給證人戊○○，即認可得申請外勞監護工，應可推認被告已知委託服
      務範圍尚包括開立診斷證明書部分，且戊○○若直接向被
      告要求提出本來就診醫院之診斷證明書，即可立辦，被告
      抑或何須再煩由戊○○經手代辦診斷書事宜，顯見甲對於
      診斷證明書之開立及來源要非全然無疑，況若被告至朱寶
      蓮原本就診醫院開立診斷證明書，該開立費用，加諸其他
      代辦手續費、規費，被告實無以 2萬餘元之仲介服務費用
      之代價獲得行政院勞委會職訓局對外籍監護工申請之核准
      ，顯見該委辦代價過高，與常情並不相符。從而被告對於
      戊○○持交辦理外籍監護工申請之診斷證明書繫屬偽造一
      節，要難諉為不知。
（四）故被告明知戊○○所交付之診斷證明書、巴氏量表及各項
      特定病症及病情附表等，係由戊○○與己○○基於共同偽
      造私文書之犯意聯絡所偽造，卻仍同意由戊○○持該虛偽
      之資料，據以申請監護工而行使，堪認被告與戊○○、己○○有主觀犯意聯絡，其提供申請外籍監護工所需朱寶蓮
      之個人年籍、身分證等資料，已屬分擔犯罪行為之一部分
      ，而有相互利用他人之客觀犯行分擔，應論以共同正犯。
      又被告上開行為實足生損害於行政院勞委會對外籍監護工
      申請准駁之正確性以及秀傳醫院及該院院長黃明和及醫師
      張富勝對於診斷證明開立之真實性。綜上，本件事證明確
      ，被告犯行洵堪認定，應予依法論科。
二、核被告先將己欲申請外籍監護工之申請人及被監護人朱寶蓮
    資料交予戊○○，再由戊○○交由己○○，由己○○負責偽
    造不實之「雇主申請聘僱家庭外籍監護工專用診斷證明書」
    、「巴氏量表」後，交回戊○○持向勞委會辦理聘僱家庭外
    籍監護工事宜，致職訓局不知情之公務員誤以受監護人已符
    合申請外籍監護工之條件，而將受監護人已符合申請外籍監
    護工之不實事項登載於其職務上所掌之核發招募許可等資料
    之公文書上，所為係犯刑法第216條、第210條之行使偽造私
    文書罪及同法第 214條之使公務員登載不實罪。被告與戊○○、己○○就上開犯行，有犯意聯絡及行為分擔，均為共同
    正犯（另公訴人認本件被告與丙○○、乙○○、丁○○間，
    就前開偽造私文書、行使偽造私文書、使公務員登載不實之
    犯行，有犯意之聯絡及行為之分擔，惟查並無積極證據足認
    渠等間有上開犯意之聯絡及行為之分擔，檢察官認上該3 人
    與被告共犯，恐有未洽，在此一併敘明）。其偽造印文之行
    為乃偽造私文書之階段行為，而偽造私文書之低度行為則為
    行使偽造私文書之高度行為所吸收，均不另論罪，被告上開
    所犯行使偽造私文書、使公務員登載不實罪間，有方法、目
    的之牽連關係，應依刑法第55條規定從一重之行使偽造私文
    書罪論處。
三、爰審酌被告於本院審判中已坦承有委託辦理申請外籍監護工
    之情，犯後態度良好，並斟酌被告素行尚可，純粹係出於鶼
    鰈情深，為妻申請監護工照應其日常生活，致誤觸刑章，犯
    罪手段亦尚稱平和等一切情狀，爰量處如主文所示之刑，並
    諭知易科罰金之折算標準，以示懲儆。再被告前未曾受有期
    徒刑以上刑之宣告，有卷附前科表可查，本件係因被告一時
    失慮，偶罹刑典，而本院綜合上情，認其經此偵、審程序，
    當知所警惕，而無再犯之虞，故認前開所宣告之刑，以暫不
    執行為適當，爰併諭知宣告2 年緩刑，以勵自新。
四、附表所示偽造之印文計29枚，及偽造「秀傳紀念醫院診斷書
    專用章」、「黃明和診斷書專用」、「張富勝秀傳醫師」之
    印章，印章部分雖均未扣案，但無證據足認業已滅失，皆應
    依刑法第219 條之規定宣告沒收。至於偽造之上開被看護人
    朱寶蓮之「雇主申請聘僱家庭外籍監護工專用診斷證明書」
    及「巴氏量表」，雖均係被告與共犯戊○○涉犯偽造文書罪
    行所用之物，惟上開文書既已於申請時送交勞委會留存，自
    非屬被告及共同正犯所有，亦非違禁物，本院自不得併予宣
    告沒收，附此敘明。
據上論斷，應依刑事訴訟法第299條第1項前段，刑法第28條、第
216 條、第210 條、第214 條、第55條、第41條第1 項前段、第
74 條 第1 款、第219 條，罰金罰鍰提高標準條例第1 條前段、
第2條 ，判決如主文。
中    華    民    國    95    年    5   月      5     日
                  刑事第三庭審判長  法  官  張意聰
                                    法  官  郭瓊徽
                                    法  官  施添寶
中    華    民    國    95    年    5     月    5     日
以上正本證明與原本無異。
如不服本判決，應於收受送達後10日內向本院提出上訴書狀。
                                    書記官  陳威志
附表：
┌──┬────────────┬──────────────┐
│編號│文書名稱                │   偽造之印文               │
├──┼────────────┼──────────────┤
│一  │ 秀傳醫院雇主申請聘雇外 │「秀傳紀念醫院診斷書專用」印│
│    │ 籍監護工專用診斷證明書 │文1枚、「秀傳醫師張富勝」印 │
│    │ 。                     │文12枚、「黃明和診斷書專用」│
│    │                        │印文1枚。（出處：93年度發   │
│    │                        │查字第4841號卷第10頁。）    │
├──┼────────────┼──────────────┤
│二  │診斷證明書所附之之巴氏量│「秀傳紀念醫院診斷書專用」印│
│    │表。                    │文1枚、「秀傳醫師張富勝」印 │
│    │                        │文11枚。（出處：93查字第4841│
│    │                        │號卷第11頁 。               │
│    │                        │                            │
├──┼────────────┼──────────────┤
│三  │診斷書所附各項特定病症及│「秀傳紀念醫院診斷書專用」印│
│    │病情附表。              │文1枚、「秀傳醫師張富勝」印 │
│    │                        │文2枚。（出處：93查字第4841 │
│    │                        │號卷第12頁。                │
└──┴────────────┴──────────────┘
附錄本案論罪科刑法條全文
中華民國刑法第216條(行使偽造變造或登載不實之文書罪)
行使第210 條至第215 條之文書者，依偽造、變造文書或登載不
實事項或使登載不實事項之規定處斷。
中華民國刑法第210條(偽造變造私文書罪)
偽造、變造私文書，足以生損害於公眾或他人者，處5 年以下有
期徒刑。
中華民國刑法第214條 (使公務員登載不實罪)
明知為不實之事項，而使公務員登載於職務上所掌之公文書，足
以生損害於公眾或他人者，處三年以下有期徒刑、拘役或五百元
以下罰金。


司法院資訊處製作；財團法人民間司法改革基金會備份。
